臺灣臺北地方法院刑事判決　　　　　　　　　　　　　　九十年度易字第三０一號
　　公　訴　人　臺灣臺北地方法院檢察署檢察官
　　被　　　告　乙○○
右列被告因詐欺案件，經檢察官提起公訴（八十九年度偵字第一三六三五號），本院
判決如左：
    主      文
乙○○連續意圖為自己不法之利益，以無線電磁方式，盜用他人電信設備通信，處有
期徒刑參月，如易科罰金，以參佰元折算壹日。緩刑貳年。扣案如附表編號一、四、
六號所示之物及未扣案之行動電話號碼為0000000000號之ＳＩＭ卡壹枚均
沒收。又連續意圖為自己不法之所有，以詐術使人將本人之物交付，處拘役伍拾日，
如易科罰金，以參佰元折算壹日。緩刑貳年。
    事      實
一、乙○○自民國八十九年五月間某日起，在台北市松山火車站、台北市○○路及基
    隆路口處，連續二次以每枚行動電話ＳＩＭ卡（ＳＩＭ卡即用戶識別卡）新台幣
    （下同）八百元之價格自姓名年籍不詳綽號「小白」之成年男子處購入姓名年籍
    不詳之成年人偽冒徐方華等人向遠傳電信股份有限公司（下稱遠傳電信公司）及
    台灣大哥大股份有限公司（下稱台灣大哥大公司）等公司申請之行動電話ＳＩＭ
    卡二十餘枚，小白同時並交付遠傳電信公司出貨單及台灣大哥大公司行動電話服
    務申請書等予乙○○。乙○○旋即基於意圖為自己不法利益之概括犯意，於不詳
    地點，將上開小白所交付之遠傳電信公司行動電話ＳＩＭ卡一枚（行動電話號碼
    為：Ｚ000000000號，序號為：00000000000000000
    000號，該行動電話號碼係他人偽冒徐方華名義所申請），插入其所有之行動
    電話手機內，連續多次以上開行動電話號碼撥號啟動其序號及內碼，向遠傳電信
    公司傳送無線電磁訊號，隱瞞其非合法使用人之事實，要求遠傳電信公司提供通
    話服務，使該公司行動電話控制機房誤以為係該號行動電話號碼租用人徐方華所
    使用，而許以通話，並將使用電話費記錄在徐方華帳目上，藉此盜用他人之行動
    電話號碼，取得使用行動電話通信免付費之不法利益（確實通話時數不詳）。並
    賡續前開意圖為自己不法利益之概括犯意，在不詳地點，將上開小白所交付之遠
    傳電信公司行動電話ＳＩＭ卡一枚（行動電話號碼為：Ｚ000000000號
    ，序號及名義申請人均不詳），自八十九年五月三十日十七時五十二分十四秒至
    同日十八時五十二分三十九秒止，插入其所有之行動電話手機內，連續多次以上
    開行動電話號碼撥號啟動其序號及內碼，向遠傳電信公司傳送無線電磁訊號，隱
    瞞其非合法使用人之事實，要求遠傳電信公司提供通話服務，使該公司行動電話
    控制機房誤以為係該號行動電話號碼租用人所使用，而許以通話，並將使用電話
    費記錄在該不詳租用人帳目上，藉此盜用他人之行動電話號碼，取得使用行動電
    話通信免付費之不法利益（確實通話時數不詳）。
二、又乙○○基於意圖為自己不法所有之概括犯意，自其向小白購得前開行動電話Ｓ
    ＩＭ卡後之八十九年五月間某日起，在跳蚤市場週刊刊登「內行人的卡＊一千元
    卡新未拆封，保證兩個月：：買五送一：：0000000000」及「卡片隨
    您打＊一千元◎未使用新門號，安全，保密，保證使用兩個月，免月租費，免通
    話費：：買五送一，數量有限：：0000000000」等分類廣告，致姓名
    年籍不詳之陳先生、小張及林小姐等成年人不知其所販售之行動電話ＳＩＭ卡均
    屬王八卡，誤認該等卡片均屬真實有效之卡片，而陷於錯誤，分別以每枚行動電
    話ＳＩＭ卡一千五百元至二千元不等之價格購買該等ＳＩＭ卡。嗣甲○○於八十
    九年五月十六（或十七）日見及上開廣告，遂循上開刊登之電話號碼與乙○○聯
    絡，雙方並約在台北市中山區○○○路、中山北路口之上海商業儲蓄銀行門口見
    面後，乙○○向甲○○佯稱其所販賣之行動電話ＳＩＭ卡並非王八卡，擬以每枚
    ＳＩＭ卡一千元之價格出售予甲○○，甲○○亦不知其偽，陷於錯誤，遂以三萬
    九千元之價格向乙○○購買行動電話二具及上開ＳＩＭ卡二十枚，乙○○於收受
    上開款項後，僅將前開ＳＩＭ卡二十枚交予甲○○，即藉詞逃逸而未將行動電話
    二具交付甲○○，而甲○○收受前開ＳＩＭ卡後，亦無法開通使用，經聯絡乙○
    ○後，乙○○仍拒將行動電話二具交付甲○○，甲○○始知受騙。甲○○遭詐騙
    後，心有未甘，遂與友人聯絡，由友人以上開電話號碼與乙○○聯絡並佯稱欲購
    買行動電話ＳＩＭ卡，雙方並約定於同年六月十七日二十二時三十分許，在台北
    縣土城市○○路與金城路口見面，為甲○○之友人逮獲並送警查辦，並扣得其所
    有如附表所示之物。
三、案經甲○○訴請台北縣警察局移送台灣板橋地方法院檢察署呈請台灣高等法院檢
    察署核准令轉台灣台北地方法院檢察署檢察官偵查起訴。
    理      由
一、右揭事實，業據被告乙○○坦承不諱，核與告訴人甲○○（後改名為陳萱瑜）指
    訴情節大致相符，復經證人徐方華及遠傳電信公司職員張俊德證述在卷，又有行
    動電話服務申請書、行動電話通話紀錄、台灣大哥大被害人清冊、台灣大哥大股
    份有限公司九十一年五月八日法警０九一一０八三四號函暨檢附之附件、跳蚤市
    場週刊分類廣告影本等件附卷足稽，是被告自白顯與事實相符，本件事證明確，
    被告犯行堪予認定，應予依法論科。
二、核被告乙○○所為，係違反電信法第五十六條第一項之以無線電磁方式盜用他人
    電信設備通信罪及犯刑法第三百三十九條第一項之詐欺取財罪。又電信法第五十
    六條第一項之罪，以意圖為自己或第三人不法之利益，使用有線、無線或其他電
    磁方式，盜接或盜用他人電信設備通信者為要件。本罪之處罰詐得免繳電信通信
    費用之不法利益規定，乃刑法詐欺得利罪之特別法，依特別法優於普通法之原則
    ，自毋庸再論以刑法詐欺得利罪（最高法院八十八年度台非字第四十三號判決參
    照），公訴意旨認被告此部分係成立刑法第三百三十九條第一項之詐欺取財罪云
    云，猶有誤會，惟起訴之事實既屬相同，爰依法變更起訴法條，附此敘明。再被
    告先後多次盜用他人電信設備通信及詐欺取財之犯行，均時間緊接，方法相同，
    各觸犯構成要件相同之罪名，顯各係基於概括之犯意反覆為之，應依刑法第五十
    六條連續犯之規定各論以一罪。又公訴人雖未就被告盜用行動電話號碼為000
    0000000號ＳＩＭ卡之犯行加以起訴，然此部分既與前揭公訴人起訴之以
    無線電磁方式盜用他人電信設備通信之犯行有連續犯之裁判上一罪關係，顯為起
    訴效力所及，本之審判不可分，本院自應加以審理，併此敘明。又被告所犯前揭
    盜用他人電信設備通信罪及詐欺取財罪二罪間，犯意各別，罪名有異，構成要件
    不同，應予分論併罰。爰審酌被告並無前科，有台灣高等法院檢察署刑案紀錄簡
    覆表在卷可參，素行尚稱良好，犯罪動機、目的、手段、盜用他人電信設備以獲
    取免繳通話費之不法利益、生活狀況、智識程度、犯罪後甚有悔意，已與告訴人
    達成和解並賠償告訴人之損失暨犯罪後亦能坦承犯行，態度尚稱良好等一切情狀
    ，並參酌被告犯罪後，刑法第四十一條業於九十年一月四日修正，同年月十日公
    布施行，並於同年月十二日生效，該條第一項修正為：「犯最重本刑為五年以下
    有期徒刑以下之刑之罪，而受六個月以下有期徒刑或拘役之宣告，因身體、教育
    、職業、家庭之關係或其他正當事由，執行顯有困難者，得以一元以上三元以下
    折算一日，易科罰金。」，是被告犯罪後法律已有變更，依刑法第二條第一項前
    段之規定，應適用修正後之規定等情，就被告前揭犯行各量處如主文所示之刑，
    並分別諭知易科罰金之折算標準，以示懲儆。末查被告前未曾受有期徒刑以上刑
    之宣告，有台灣高等法院檢察署刑案紀錄簡覆表一份在卷可稽，犯罪後已與本案
    告訴人達成和解，告訴人並表示願原諒被告，有本院九十年三月五日訊問筆錄及
    和解書在卷可憑，深具悔意，信經此教訓後，應知警惕，當無再犯之虞，本院因
    認對其所宣告之刑，以暫不執行為適當，爰併予宣告緩刑二年，以勵自新。
三、按電信法第六十條規定犯第五十六條至第五十八條之罪者，其電信器材，不問屬
    於犯人與否，沒收之，係採義務沒收主義，應優先於採職權沒收主義之刑法第三
    十八條第一項第二款而為適用，故扣案之如附表編號一、四及編號六號所示之物
    ，及未扣案之行動電話號碼為0000000000號之ＳＩＭ卡一枚，均應依
    電信法第六十條規定宣告沒收之。至扣案如附表編號二、三、五及編號七號所示
    之物，雖均為被告所有，然與被告所犯本案犯行並無直接之關係，顯非供犯罪所
    用、預備供犯罪所用之物，亦非犯罪所得之物，爰不宣告沒收，附此敘明。
據上論斷，應依刑事訴訟法第二百九十九條第一項前段、第三百條，電信法第五十六
條第一項、第六十條、刑法第十一條前段、第二條第一項前段、第五十六條、第三百
三十九條第一項、第四十一條第一項前段、第七十四條第一款，罰金罰鍰提高標準條
例第一條前段、第二條，判決如主文。
本案經檢察官王怡菁到庭執行職務
中      華      民      國      九十一      年      六      月    三    日
                                        臺灣臺北地方法院刑事第四庭
                                            法  官  黃  紹  紘
右正本證明與原本無異。
如不服本判決，應於判決送達後十日內，向本院提出上訴狀。
                                            書記官  劉  新  怡
中      華      民      國      九十一      年      六      月    三    日
附錄本案論罪科刑法條全文
刑法第三百三十九條：
意圖為自己或第三人不法之所有，以詐術使人將本人或第三人之物交付者，處五年以
下有期徒刑、拘役或科或併科一千元以下罰金。
以前項方法得財產上不法之利益或使第三人得之者，亦同。
前二項之未遂犯罰之。
電信法第五十六條
意圖為自己或第三人不法之利益，以有線、無線或其他電磁方式，盜接或盜用他人電
信設備通信者，處五年以下有期徒刑，得併科新台幣一百五十萬元以下罰金。
意圖供自己或第三人盜接或盜用他人電信設備通信，而製造、變造或輸入電信器材者
，處一年以上七年以下有期徒刑，得併科新台幣三百萬元以下罰金。
意圖供第三人盜接或盜用他人電信設備通信，而販賣、轉讓、出租或出借電信器材者
，亦同。
意圖供自己或第三人犯罪之用而持有前項之電信器材者，處三年以下有期徒刑，得併
科新台幣五十萬元以下罰金。
第一項及第二項之未遂犯罰之。
